臺灣高等法院臺南分院刑事判決　　　　　　九十一年度上易字第六一七號　Ａ
　　　上　訴　人　臺灣嘉義地方法院檢察署檢察官
　　　被　　　告　甲　○　○
右上訴人因被告竊盜案件，不服臺灣嘉義地方法院九十一年度易字第三二號中華民國
九十一年四月十一日第一審判決（起訴案號：臺灣嘉義地方法院檢察署九十年度偵字
第六五九七號），提起上訴，本院判決如左：
      主      文
上訴駁回。
      理      由
一、公訴意旨如原判決所附起訴書所載。
二、按犯罪事實應依證據認定之，無證據不得推定其犯罪事實；不能證明被告犯罪者
    ，應諭知無罪之判決，刑事訴訟法第一百五十四條、第三百零一條第一項分別定
    有明文，因此，被告否認犯罪事實所持之辯解，縱屬不能成立，仍非有積極證據
    足以證明其犯罪行為，不能遽為有罪之認定。另按告訴人之告訴，係以使被告受
    刑事訴追為目的，是其陳述是否與事實相符，仍應調查其他證據以資審認。又按
    證據之證明力證明力如何，雖屬事實審法院自由判斷職權，而其所為判斷，仍應
    受經驗法則與論理法則之支配。再按認定不利於被告之事實，須依積極證據，苟
    積極證據不足為不利於被告事實之認定時，即應為有利於被告之認定，更不必有
    何有利之證據；認定犯罪事實所憑之證據，雖不以直接證據為限，間接證據亦包
    括在內，然而無論直接或間接證據，其為訴訟上之證明，須於通常一般之人均不
    致有所懷疑，而得確信為真實之程度者，始得據為有罪之認定，倘其證明尚未達
    於此一程度，而有合理性懷疑存在時，即不得遽為被告犯罪之認定（最高法院三
    十年上字第一八三一號、五十二年臺上字第一三００號、五十三年臺上字第二０
    六七號、三十年上字第八一六號、七十六年台上字第四九八六號判例意旨參照）
    。
三、本件公訴人認被告甲○○涉有竊盜罪嫌，無非係以告訴人乙○○之指訴及告訴人
    在其青失竊之次日即在被告住處發現數量相仿之青，時間相吻合，且告訴人
    發現之青成熟度與告訴人田中之青大致相同，與被告田中青成熟度有異，
    以及被告所為辯解與常理有違為依據。訊據被告固坦承告訴人在其住家門前發現
    青約六台斤之事實，惟堅決否認有何竊盜犯行，並辯稱：其家門前之青非其
    所拔取，其早上巡視農田時，發現有人將其所種之青較成熟之部分拔除，堆放
    在圳溝邊，其便將之拿回云云。
四、經查：
（一）據告訴人指稱：伊所種之青在九十年九月二十七日晚間九時許遭竊，但其未
      見到竊嫌行竊，翌日便在村莊內巡訪，而因村里間傳聞被告有偷竊之習慣，故
      前去被告住家看看，在被告住家屋前，發現有青置於該處，且青高度、數
      量與其被竊者相差不多等語（見警卷第三頁背面、偵卷第十頁及原審卷第十二
      頁九十一年三月二十八日及本院審理筆錄），足見告訴人並未親見被告竊取其
      所種植之青，且屬猜測懷疑之詞，本件並無直接證據證明被告竊取告訴人所
      種植之青；告訴人雖曾指稱：被告住家前所發現之青與其所種植而失竊之
      青數量、大小差不多等語，惟在被告住家前發現之青於九十年九月二十八
      日經員警發還告訴人，並未據扣案，有贓物認領保管收據一紙在卷可稽（見警
      卷第五頁，公訴人認該些青業據扣案，似有誤會），且本院遍查全卷，亦未
      見該些青與被告、告訴人所種植之青相互比對之資料，而詢之告訴人，其
      亦僅能粗略指稱：其田內有空隙之處即係被盜採之處（見警訊卷第六、七頁所
      附相片、原審卷第十三頁、九十一年三月二十八日審理筆錄），顯然告訴人指
      稱：青與告訴人所種青高度、成熟度及被竊數量相符等語，純係其個人感
      官認知與臆測之詞，實難僅以此即認定被告住家前所發現之青即為告訴人所
      種植而失竊者，進而認定被告竊取告訴人所種植之青。
（二）又據告訴人所陳稱：係伊在被告住家屋前，發現有青等情，惟查被告住宅確
      臨路邊，而被告將青置於屋前，此有被告所提之住宅及警訊中屋前查獲之相
      片合計五幀可據，如係被告行竊所得，衡情應會藏匿他處，豈會將竊得之青
      置於屋前，自暴行跡？又被告自己亦有種植青，亦有相片七幀附卷可稽（見
      警訊卷第九頁至第十一頁），其高度、成熟度亦與前揭被指認之青相仿，難
      遽認僅告訴人有該種高度、成熟度、數量。且被害人亦與被告無條件達成和解
      ，並自願撤回告訴（惟本件非告訴乃論之罪），有和解書附於原審卷可按（見
      原審卷第十七頁、第十八頁）。
（三）是本件綜合其他間接證據，亦無法證明被告涉有竊盜犯行達一般人可確信其為
      真實之程度。公訴人僅以警卷所附告訴人青田照片與被告住家前發現之青
      照片相互比對（見警卷第六至八頁），再參酌屬告訴人臆測之指訴，即認被告
      竊取告訴人所種植之青，尚嫌速斷。至被告辯稱：其住家前之青，係他人
      至其田中拔取置放圳溝邊，其將之取回云云，固與常理有違，惟依前開判例
      之意旨，不能僅以被告上開之辯解不可採，即據為被告有罪之認定。
五、綜上所述，本件被告之辯解雖與常情有違，然本件並無確切證據證明被告涉有偷
    竊告訴人所種植之青之犯行，雖認定犯罪事實所憑之證據，不以直接證據為限
    ，惟本院綜合卷附之其他間接證據，亦無從本於推理之作用，認定被告確有竊盜
    犯行，此外，復查無其他積極證據足資證明被告確有公訴人所指之竊盜犯行，揆
    諸前開說明，原審認本件不能證明被告犯罪，諭知被告無罪之判決。本院經核並
    無不合，檢察官上訴意旨，仍執前詞認青之來源非無法查證云云，空言指摘原
    判決不當，為無理由，應予駁回。
據上論結，應依刑事訴訟法第三百六十八條，判決如主文。
本案經檢察官洪泰文到庭執行職務。
中    華    民    國      九十一      年      六      月      二十八    日
                                  臺灣高等法院臺南分院刑事第三庭
                                      審判長法官  黃    崑    宗
                                            法官  葉    居    正
                                            法官  莊    俊    華
右正本證明與原本無異。
不得上訴。
                                      法院書記官  廖    明    娟
中    華    民    國      九十一      年      七      月       二       日
